【裁判字號】    98,簡上,8
【裁判日期】    980624
【裁判案由】    給付服務費
【裁判全文】
臺灣板橋地方法院民事判決               98年度簡上字第8號
上  訴  人  約克機電有限公司
法定代理人  乙○○
被上訴人    麗池高苑社區管理委員會
法定代理人  丙○○
訴訟代理人  甲○○
上列當事人間請求給付服務費事件，上訴人對於中華民國97年11
月28日本院三重簡易庭97年度重簡字第1866號第一審判決提起上
訴，經於中華民國98年6月10日言詞辯論終結，本院判決如下：
    主          文
原判決廢棄。
被上訴人應給付上訴人新臺幣壹拾萬仟柒佰柒拾元，及自中華
民國九十七年六月十一日起至清償日止，按週年利率百之五計算
之利息。
第一、二審訴訟費用由被上訴人負擔。
    事 實 及 理 由
壹、當事人之主張：
一、上訴人方面：
    聲明：(一)原判決廢棄。(二)被上訴人應給付上訴人新臺幣（下
    同）103,770 元及自起訴狀繕本送達之翌日起至清償日止，
    按年息百分之五計算之利息。
    其主張及陳述除與原判決記載相同者，茲引用之外，補稱：
(一)緣上訴人與被上訴人針對標的物之機電管理業務簽訂委託管
    理合約，約定委託管理期間自民國96年4 月1 日起至97年7
    月31日止，被上訴人於96年8 月1 日以書面終止上訴人解除
    係爭合約，惟依係爭合約第9 條第2 項約定，被上訴人於解
    除契約時需一次付清委託費用，然被上訴人拒不付款。惟上
    訴人於96年4 月12日雖有出席第13屆麗池高苑管理委員會會
    議，然自始並未同意該會議決議內容，會議內容係由被上訴
    人製作，故其決議內容當以有利於被上訴人自行決議之事，
    其決議內容為有任何上訴人簽名同意之簽章，自不發生拘束
    上訴人之法律效力。然被上訴人所於96年4 月12日決議通過
    上訴人以118,000 元先改善94年缺失，並保證95年消防安檢
    通過，此決議係被上訴人自行通過，若上訴人同意必有書面
    簽名字樣，並有報價單等工程憑證，惟被上訴人於一審並未
    提出任何可證明上訴人同意以118,000 原同意施工之文件，
    僅提出自行製作之會議決議紀錄，欲以單方之意思表示使工
    程契約生效，已違反契約需雙方合意之生效要件。然上訴人
    因基於成本考量沒能力施作，且已告知社區，但社區僅以當
    初所核定118,000 元為總工程款，但上訴人因成本考量未能
    同意，且之前所施作之工程也未能請款，在保養合約及工程
    合約中也並未提及消防罰款之責任歸屬一事，被上訴人以未
    繳交消防罰款扣抵保養款一事不符合合約內容。然原審不察
    ，逕視上訴人同意被上訴人所開立之條件，使其決議內容對
    上訴人產生法律效力，實有不服之處。
(二)上訴人自始未曾同意此決議，原審不察，竟以被上訴人提出
    之書證，即認定上訴人已同意之事。惟從被上訴人所決議內
    容，其不公平之處甚多，課予上訴人極高之擔保責任：
  １、被上訴人所開決議內容已不符被上訴人成本價要求施作，
      上訴人自有議價之空間及考慮時間，且上訴人因未能接受
      118,000 元之工程報價，並在次要求被上訴人重新計價，
      然卻未見任何回應，故被上訴人已有遲延在先，使工程延
      宕導致被消防局罰款，其自應負起責任而非將該事由推卸
      予上訴人。
  ２、上訴人雖參與由被上訴人舉行之社區會議，然當下並未同
      意任作決議事項，然在事後卻被視為已同意當日決議內容
      ，其決議實有許多對於上訴人不公平之事，上訴人當有不
      同意之權利，豈能由被上訴人單面出示之會議記錄既可視
      上訴人已同意會議內容。
  ３、雙方簽訂之管理機電契約主要是作例行性保養，若要作其
      他維修服務，需雙方在個案工程作確認後再為簽訂，非任
      何社區內工程皆為上訴人所需負責。而就雙方機電管理契
      約中，上訴人已履行合約內容，對於例行性工作皆有完成
      ，惟原審皆未就上述聲明為審酌，逕認為上訴人已違反雙
      方決議事項，並判上訴人須負損害賠償責任，顯失所據。
二、被上訴人方面：
    聲明：請求駁回上訴。
    其主張及陳述除與原判決記載相同者，茲引用之外，補稱：
(一)上訴人依其專業廠商知識及能力，於96年4 月1 日與被上訴
    人簽立契約，於被上訴人社區機電及消防之保養與維護工作
    ，即應善盡善良管理人之責任及負有「瑕疵擔保責任」。被
    上訴人社區被政府主管機關開單消防罰款12萬元，被上訴人
    要求上訴人依合約第4 條第2 項內容負損害賠償責任。96年
    4 月12日上訴人派代表乙○○及洪仲建親自參與被上訴人管
    委會協商有關合約與消防檢修事宜，會中上訴人對會議決議
    內容無異議，被上訴人管委會會後將會議記錄轉交上訴人以
    為施工依據，但上訴人會後不作為，致被上訴人社區造成損
    失及住戶身家性命無保障，依合約自應由上訴人負損害賠償
    及瑕疵擔保貴住。
(二)被上訴人社區多次與上訴人電協（約克邱先生及會計吳麗雅
    ），並於96年7 月26日、8 月1 日、10月1 日寄發存證信函
    給上訴人請其結算服務費及繳交罰款，詎上訴人均不回應，
    被上訴人社區乃於96年10月5 日先繳清消防罰款120,000 元
    。上訴人違反合約應盡之善良管理人之責及專業合約廠商之
    誠信、負責原則。經結算所負擔之損失，上訴人尚應給付被
    上訴人差額16,230元及其利息。
(三)97 年7 月9 日一審庭上要求提供96.4.12 日會議紀錄、93
    ─95年消防維修是否有另訂合約（7/9 日於庭上上訴人說有
    ，其實均以三聯單簽名回傳或電話通知為憑），資料於8/6
    日業已庭呈。8/6 日一審庭上要求提供社區罰款證明，9/17
    日開庭時業已庭呈。
(四)對上訴人上訴之主張提出之答辯：
  １、上訴人與被上訴人雙方簽訂合約之第10條：其他事項：本
      合約未訂事項或合約事項發生疑議時，由雙方基於誠實信
      用之原則協議決之。合約附加條款17項：發現問題應立即
      向社區反應及報價，以明責任。被上訴人於96年與上訴人
      之合約特加註附加條款17項，是針對上訴人負責消防罰單
      事宜訂定。合約第4 條：管理責任第2 項：乙方或其受僱
      人因使用疏失，至甲方蒙受損失時，經政府機關查證確認
      者，（或經電氣公會判定），乙方應負損害賠償責任（個
      人借貸除外）。上訴人所提之96.4.12 日會議資料係證明
      上訴人及洪仲建親自代表參與社區管理委員會議，並無異
      議且達成協議，紀錄明載「由廠商約克（即上訴人）以11
      8,000元先改善94年缺失，並保證通過消防安檢後方付款
      。另95年缺失部份（扣除94年延續之缺失）由廠商約克（
      即上訴人）於5、6 月份分月施作結案，並保證95年消防
      安檢通過。」會後上訴人公司會計吳麗雅要求被上訴人是
      日會議記錄資料乙份，以為派工施作憑證，然上訴人一再
      拖延、拒未作為。現上訴人不承認會議內容，自始未曾同
      意會議此決議，然又稱因基於成本考量沒能力施作，且已
      告知社區，要求被上訴人重新計價，然卻未見任何回應等
      語推諉其責任。請上訴人提出告知被上訴人沒能力施作及
      重新計價之正式文件？而非自說自話。一審庭之被証一號
      ：94及95年之消防工程資料係證明上訴人所言不實。資料
      證明94、95年之消防工程均係以三聯單簽名回傳或電話通
      知為憑。而非上訴人若要作其他維修服務，需雙方在個案
      工程作確認後再為簽訂。本案訴訟係以94及95年消防安全
      檢測申報書之缺失改善工程為主體（94及95年底實施檢測
      申報，95及96年消防隊做實物之檢測，未改善即開具改善
      單或罰單）。
  ２、被上訴人要求上訴人實施消防改善工程，上訴人之不作為
      ，致使社區遭受消防隊開具罰單，造成社區損失12萬元，
      係不爭的事實。依合約第4 條：管理責任第2 項：乙方或
      其受僱人因使用疏失，至甲方蒙受損失時，經政府機關查
      證確認者，（或經電氣公會判定），乙方應負損害賠償責
      任（個人借貸除外）。
(五)上述事實，明確說明上訴人依合約並未盡善良管理之責，消
    防安全必須秉於專業、誠信，履行合約所約定事項，使消防
    安全符合政府規定。上訴人不忠實履行專業義務，自應負瑕
    疵擔保責任，負擔被上訴人被主管機關處罰之12萬元消防罰
    款，故被上訴人主張抵銷上訴人之請求金額後，上訴人尚應
    給付被上訴人16,230元及其利息。
貳、得心證之理由：
一、本件上訴人起訴主張兩造就被上訴人社區內之機電管理業務
    簽定委託管理合約，被上訴人於96年8 月1 日以書面通知上
    訴人解除系爭合約，被上訴人尚積欠上訴人服務費103,770
    元等情，並提出委託管理契約、工程驗收單、會辦單、工程
    估價單、請款單明細等影本為證據，被上訴人對於上開積欠
    上訴人服務費103,770 元等事實，並不爭執，則自堪認為上
    訴人此部分主張為真實。
二、關於被上訴人抵銷抗辯部分：被上訴人另抗辯稱上訴人未及
    時進行檢修與改善措施，致被上訴人遭臺北縣政府消防局罰
    款12萬元，被上訴人已自行繳納12萬元罰款，得以之與上訴
    人前揭請求給付之服務費抵銷等語，但為上訴人所否認，並
    主張伊並未同意被上訴人施作合約以外項目工作，該罰款不
    應由上訴人負擔，被上訴人抵銷並不合理等語。經查：
（一）依據兩造俱不爭執其真正之機電管理合約書第4 條第2 款
      約定：「乙方（即上訴人）或其受僱人因使用疏失，致甲
      方（即被上訴人）蒙受損失時，經政府機關查證確認者，
      （或經電氣公會判定），乙方應負損害賠償責任（個人借
      貸除外）。」，此有前揭合約書影本在卷可參（見原審卷
      第56至59頁），是以，被上訴人抗辯如有因上訴人之疏失
      ，未盡公共機電設備、消防設備及發電機設備之檢測、保
      養及檢修等契約義務（參前揭合約第2 條），致被上訴人
      受有損害者，上訴人應對被上訴人負損害賠償責任一節，
      尚屬可採。又查，被上訴人又提出其於96年4 月12日召開
      之「麗池高苑第十屆第三次管理委員會會議紀錄」之第5
      項議案：「社區95年消防安全申報書，社區須改善事項。
      決議：同意由廠商（約克）以11 8,000元先改善94年缺失
      ，並保證通過消防安檢後方付款。財務帳上分月攤提記帳
      。95年缺失部分（扣除94年延續之缺失）由廠商（約克）
      於5 、6 月份分月施作結案，並保證95年消防安檢通過。
      」，上訴人之法定代理人當時有列席參加該次管理委員會
      ，上訴人之法定代理並同意上開會議決議內容等情，此有
      被上訴人提出之96年4 月12日「麗池高苑第十屆第三次管
      理委員會會議紀錄」影本在卷可參（見原審卷第16至19頁
      ），然上訴人於上開管理委員會會議之後，並未進行任何
      檢修與改善措施，致被上訴人遭台北縣政府消防局罰款12
      萬元，而被上訴人已自行繳納12萬元罰款等情，亦為上訴
      人所不爭執，則被上訴人此部分抗辯自堪信為真實。
（二）然依據被上訴人所提出之其繳納罰款後，臺北縣政府消防
      局開具之自行收納款項統一收據影本所示（見原審卷第69
      頁），其中收據編號0000000 號收據乃是於96年3 月5 日
      舉發，於96年3 月21日處分（處分書字號：北府消預字第
      0960008502號），縱被上訴人抗辯稱上訴人已經於前揭被
      上訴人管理委員會會議中承諾施作改善工程等情屬實（上
      訴人有無承諾，另詳下述，以下同），亦無令上訴人承擔
      會議前已經遭受處分之罰款責任，則被上訴人此部分抵銷
      之抗辯並無理由而無可採，甚為顯然；另其中收據編號00
      00000 號收據乃是於96年4 月13日舉發，於96年5 月14日
      處分（處分書字號：北府消預字第0960014478號）（見原
      審卷第69頁），惟前揭被上訴人管理委員會會議乃於96年
      4 月12日晚間8 時召開，縱被上訴人抗辯稱上訴人已經於
      前揭被上訴人管理委員會會議中承諾施作改善工程等情屬
      實（另詳下述），自前日晚間會議結束至次日主管機關即
      到被上訴人社區實施檢查，顯無相當時間可使上訴人施作
      改善工程，倘令上訴人承擔於次日即遭主管機關臺北縣政
      府消防局實施檢查並舉發之缺失遭受處分之責任，顯屬不
      當，故可認為上訴人縱有承諾施作被上訴人社區之前揭改
      善工程，因無遲延之可言，自無違背契約義務責任之情形
      存在，並無令其應承擔該被上訴人社區消防設備檢查有缺
      失而遭主管機關舉發並處分之罰款責任，遭受處分之罰款
      責任，則被上訴人此部分抵銷之抗辯並無理由而不可採，
      亦甚顯然。則關於上開6 萬元部分，被上訴人所為抵銷之
      抗辯並無無理由，當堪認定。
（三）被上訴人抗辯因上訴人公司負責人於前揭被上訴人管理委
      員會96年4 月12日會議中親自列席，應已經同意被上訴人
      管理委員會所為上述決議內容，自應履行合約義務等語；
      但為上訴人所否認，並抗辯稱伊並未同意等語。按「當事
      人主張有利於己之事實者，就其事實有舉證之責任，但法
      律別有規定或依其情形顯失公平者，不在此限。」，民事
      訴訟法第277 條定有明文；經查，依據被上訴人所提出之
      前揭管理委員會會議記錄所載，僅為被上訴人管理委員會
      作成決議之內容，核屬被上訴人內部作成意思決定之過程
      ，並非對外部之第三人為何意思表示，自不當然發生拘束
      外部之第三人之效力，且若以被上訴人管理委員會議中決
      議同時，亦對在場之外部第三人為要約之意思表示，但就
      該會議記錄觀之，並無上訴人之負責人對被上訴人所為上
      開決議內容承諾之記載，則於此情形中，顯然欠缺契約成
      立要素中之契約當事人之合意存在，則上訴人主張其並無
      義務依照被上訴人管理委員會之決議內容直接施作改善工
      程一節，即非全無可採；此外，被上訴人復未能另行舉證
      證明上訴人有承諾依照被上訴人管理委員會上開決議內容
      施作之有利於己之事實，則其此部分抗辯自非可採。從而
      ，上訴人既無為被上訴人施作前述消防安全改善工作之義
      務，且該改善工作又在原來機電管理維護合約範圍之外，
      自無承擔因被上訴人社區內消防安全設備缺失遭消防主管
      機關舉發並處分罰款繳納之責，是以，關於被上訴人所提
      出臺北縣政府消防局自行收納款項統一收據編號0000000
      號及0000000 號等2 紙收據所示之罰款共6 萬元部分（見
      原審卷第70頁），被上訴人此部分抵銷之抗辯並無理由而
      不可採。
三、綜上所述，上訴人主張其已經依照雙方間之機電管理合約履
    行，被上訴人尚有103,770 元之服務費用未給付，且雙方間
    之前揭機電管理合約業已終止，依照雙方合約約定，被上訴
    人應一次將服務費給付上訴人等情，應屬可採，被上訴人抗
    辯其社區內消防設備經消防主管機關檢查有缺失而遭處分罰
    鍰應由上訴人負責，而為抵銷之抗辯則為無可取。從而，上
    訴人本於雙方間之關於社區機電設備管理之契約之法律關係
    ，請求被上訴人給付積欠之服務費103,770 元及自起訴狀繕
    本送達翌日即97年6 月11日起至清償日止按法定利率週年利
    率百分之五計算之利息，為有理由，應予准許。原審為上訴
    人敗訴之判決，尚有未洽。上訴意旨指摘原判決不當，求予
    廢棄改判，為有理由，爰由本院予以廢棄改判，如主文第2
    項所示。
參、本件事證已臻明確，兩造其餘主張及攻擊防禦方法與證據，
    經本院斟酌後，與本件判決結果已不生影響，故不一一論列
    ，附此敘明。
肆、結論：本件上訴為無理由，依民事訴訟法第436 條之1 第3
    項、第450 條、第463 條、第78條，判決如主文。
中    華    民    國    98    年    6     月    24    日
            民事第一庭  審判長法  官  李世貴
                              法  官  黃信樺
                              法  官  許瑞東
以上正本證明與原本無異
本判決不得上訴
中    華    民    國    98    年    6     月    24    日
                              書記官  賴玉芬


司法院資訊處製作；財團法人民間司法改革基金會備份。
